【裁判字號】    97,交聲,97
【裁判日期】    970428
【裁判案由】    違反道路交通管理處罰條例聲明異議
【裁判全文】
臺灣士林地方法院交通事件裁定          97年度交聲字第97號
原處分機關  臺北市交通事件裁決所
異  議  人
即受處分人  甲○○
上列異議人即受處分人因違反道路交通管理處罰條例案件，對於
臺北市交通事件裁決所於民國96年12月21日所為之處分（原處分
案號：北市裁二字第裁22-ZAA043771號），聲明異議，本院裁定
如下：
    主  文
異議駁回。
    理  由
一、異議意旨略以：駕駛人乙○○於民國96年5 月28日8 時26分
    許，駕駛異議人即受處分人甲○○所有車牌號碼ET─8732號
    自小客車行經國道一號高速公路北向士林小直線路段時，遭
    執勤警察逕行舉發其有「行駛高速公路違規使用路肩」之違
    規，惟該路段為匝道，何處開始為路肩當時並未有明確之標
    示，且異議人先前已因相同違規行為在短時間內遭舉發二次
    ，但執勤警察均以偷拍之方式加以取締，舉發單位亦遲至一
    個多月後始寄發舉發通知單，致使異議人於上開違規時點仍
    因未被告知與未收到舉發通知單而不知其所行駛之路段係路
    肩，又依道路交通管理處罰條例第90條之規定，違反本條例
    之行為，自行為成立之日起；行為有連續或繼續之狀態者，
    自行為終了之日起，逾三個月不得舉發，則異議人前既已於
    96年4 月23日因相同違規行為遭舉發，依法三個月內不得再
    舉發，則本件舉發自與法有違，又內政部警政署國道公路警
    察局第一警察隊公警一交字第0960172780號函文之發文日期
    ，距伊申訴日期早已超過二個月，該單位有延宕公文，拖延
    時效之嫌，為此聲明異議云云。
二、原處分意旨略以：異議人所有車號ET─8732號自小客車，於
    96年5 月28日8 時26分許，行經國道一號高速公路北向士林
    小直線路段時，違規使用路肩，經內政部警政署國道公路警
    察局第一警察隊執勤警察現場目睹後，拍照存證逕行舉發，
    經原處分機關臺北市交通事件裁決所認定違規事實明確，依
    道路交通管理處罰條例第33條第1 項第9 款、第63條第1 項
    第1 款之規定裁處異議人新臺幣四千元之罰鍰，並記違規點
    數一點。
三、經查：
  (一)按汽車行駛高速公路及快速公路，不得在路肩上行駛，或利
    用路肩超越前車或倒車，又所謂「路肩」者，係指設於車道
    之外側，路面邊線與護欄或邊溝間之部分，高速公路及快速
    公路交通管制規則第9 條第1 項第2 款、第2 條第1 項第16
    款分別定有明文，而上開法規雖分別於本件異議人違規行為
    後之96年9 月21日經修正公布，於96年11月1 日施行，及於
    96年10月31日再經修正公布，於96年11月1 日施行，惟第9
    條第1 項第2 款、第2 條第1 項第16款之規定於修正前後並
    無不同，應逕適用修正後之規定。又汽車行駛於高速公路、
    快速公路或設站管制之道路，不遵使用限制、禁止、行車管
    制及管理事項之管制規則，而未依規定使用路肩者，處汽車
    駕駛人新臺幣三千元以上六千元以下罰鍰，道路交通管理處
    罰條例第33條第1 項第9 款亦定有明文。
  (二)異議人所有車號ET─8732號自小客車，於96年5 月28日8 時
    26分許，行經國道一號高速公路北向士林小直線路段時，違
    規使用路肩，經內政部警政署國道公路警察局第一警察隊執
    勤警察現場目睹後，拍照存證逕行舉發之事實，有內政部警
    政署國道公路警察局公警局交字第ZAA043771 號舉發違反道
    路交通管理事件通知單及違規採證照片影本各一紙在卷可稽
    ，且為異議人之代理人乙○○所不否認，又觀諸卷附之違規
    採證照片所示，異議人所有之上揭車輛，係行駛於車道之外
    側，路面邊線與護欄間之部分，是異議人確有在上開時地駕
    車違規使用路肩之行為，事證明確，堪以認定。
  (三)再按汽車駕駛人之行為有下列情形之一，當場不能或不宜攔
    截製單舉發者，得逕行舉發：一、闖紅燈或平交道。二、搶
    越行人穿越道。三、在道路收費停車處所停車，不依規定繳
    費。四、不服指揮稽查而逃逸，或聞消防車、救護車、警備
    車、工程救險車之警號不立即避讓。五、違規停車或搶越行
    人穿越道經各級學校交通服務隊現場導護人員簽證檢舉。六
    、行經設有收費站、地磅之道路，不依規定停車繳費或過磅
    。七、經以科學儀器取得證據資料證明其行為違規。又汽車
    駕駛人有行駛路肩者，其違規拍照之取證，不受採固定式科
    學儀器照相設備及定期於網站公布其設置地點之限制，道路
    交通管理處罰條例第7 條之2 第1 項、第2 項第2 款分別定
    有明文。衡諸其立法目的，乃立法者認為特定違規行為，其
    發生往往係在瞬間，或為避免攔停阻礙其他車輛通行，而有
    不宜當場攔檢製單舉發之情形，故為達維護交通秩序、安全
    之行政目的，特別立法賦予交通執勤警察得以逕行舉發。準
    此，本件執勤警察對於異議人之上開違規行為採用非固定式
    之科學儀器照相設備加以採證後逕行製單舉發，依法洵無違
    誤。又舉發機關依法逕行舉發，並製舉發違反道路交通管理
    事件通知單寄發異議人，異議人於應到案日期96年7 月14日
    之前即96年7 月9 日申訴，舉發機關並無遲延寄發舉發違反
    道路交通管理事件通知單之情，況異議人為領有駕駛執照之
    人，對路肩與匝道路段之區○○路肩設置之目的、使用限制
    應知之甚稔，自不能因未及時收受舉發違反道路交通管理事
    件通知單致遭舉發而主張免責。
  (四)又道路交通管理處罰條例第90條規定，違反本條例之行為，
    自行為成立之日起；行為有連續或繼續之狀態者，自行為終
    了之日起，逾三個月不得舉發，係有關舉發違規行為之時效
    規定，旨在避免法律關係遲不確定致生法秩序不安定之結果
    ，並同時保障人民權益，故而規定舉發機關應於三個月內完
    成舉發之程序，否則該次舉發即難謂為適法，與同條例第85
    條之1 及主管機關依同條例第92條之授權所發布之違反道路
    交通管理事件統一裁罰標準及處理細則第13條第4 項關於「
    連續舉發」之規定尚有不同，自不得相提併論。而本件違規
    行為時間係96年5 月28日，內政部警政署國道公路警察局之
    舉發時間96年6 月14日，此有卷附舉發通知單影本一紙在卷
    可稽，顯然未逾三個月期間，依法洵無違誤。至上開違反道
    路交通管理事件統一裁罰標準及處理細則第28條所定舉發單
    位將相關文書或資料移送處罰機關之期間規定，性質屬訓示
    規定，若違反者並無相應之法律效果，且亦無礙於異議人違
    規事實之認定，自不能以此解免其受罰責任。
  (五)另按本條例之處罰，受舉發違反道路交通管理事件之受處罰
    人，認為受舉發之違規行為應歸責他人者，應於舉發違反道
    路交通管理事件通知單應到案日期前，檢附相關證據及應歸
    責人相關證明文件，向處罰機關告知應歸責人，處罰機關應
    即另行通知應歸責人到案依法處理。逾期未依規定辦理者，
    仍依本條例各該違反條款規定處罰，道路交通管理處罰條例
    第85條第1 項定有明文。查原處分機關作成本件裁決書之過
    程，係舉發機關於上開時地，拍照取證系爭自小客車有未依
    規定使用路肩行為後，即先以系爭自小客車之所有人即異議
    人為被通知人，製單舉發並向異議人為送達，惟異議人接獲
    舉發單後，並未於應到案日前，檢附相關證據及應歸責人相
    關證明文件，向處罰機關告知應歸責人，有本件舉發通知單
    、採證照片、署名甲○○之申訴書、本件裁決書等件在卷可
    稽。是以本件違規駕駛人縱非異議人，惟其既未依限提出真
    正違規人年籍資料供原處分機關審酌，則於期限經過後，依
    法即擬制異議人為本件公法上違規行為之處罰義務人，原處
    分機關以異議人為受處罰人作成本件裁決書，尚無違誤。
  (六)綜上所述，異議人之異議理由，應屬卸責之詞，委無可採。
    本件事證明確，異議人違規行為堪以認定，而異議人之代理
    人請求傳訊舉發警察證明當時異議人沒有違規，核無必要，
    併此敘明。原處分機關認為異議人行駛路肩事實明確，爰依
    道路交通管理處罰條例第33條第1 項第9 款、第63條第1 項
    第1 款之規定裁處異議人新臺幣四千元之罰鍰，並記違規點
    數一點，核無違誤。本件異議為無理由，應予駁回。
四、據上論斷，應依道路交通案件處理辦法第19條，裁定如主文
    。
中    華    民    國    97    年    4    月     28    日
                  交通法庭法  官    周明鴻
以上正本證明與原本無異。
如不服本裁定應於裁定送達後5 日內向本院提出抗告狀。
                          書記官    丁梅芬
中    華    民    國    97    年    4     月    28    日


司法院資訊處製作；財團法人民間司法改革基金會備份。
